# 融资租赁情况下提前偿还租赁款的账务处理疑问

提问人：kingz20151130 时间：2023-07-05 23:08:18
A公司是一家光伏企业，与B公司签订融资租赁合同，租赁期七年，利率8%，每月定额还款。借款 3 年后，由于利率过高，A公司与B公司协商以 2023 年 6 月 30 日为最终计息日，提前偿还该笔融资租赁款，一次性偿还剩余本金和 6 月当期利息。
请教各位以下事项：
（ 1 ）A公司账面处理：是否是将使用权资产及折旧转入固定资产，同时冲减账面租赁负债，若实际支付金额与租赁负债存在差额，是否计入营业外收入/支出？分录如下：
借：使用权资产累计折旧（冲平）
固定资产
贷：使用权资产（冲平）
累计折旧
借：租赁负债-租赁付款额（冲平）
应交税费-应交增值税（进项税额）
营业外支出（如有）
贷：租赁负债-未确认融资费用（冲平）
银行存款
长期应收款-押金（冲平）
营业外收入（如有）
（ 2 ）提前收回款项，对于B公司账务处理上会有影响？

回答人：chenyiwei
“与B公司签订融资租赁合同，租赁期七年，利率8%，每月定额还款”：这是否实质上是一项“以租代买”交易，即在光伏电站的建设期，由租赁公司代本公司向供应商支付设备款和工程款，电站资产的法定所有权归属于租赁公司，后续定期支付租金实际上是针对该融资的还本付息， 7 年后付清全部本息后取得资产所有权？
如果是，则应视同售后租回交易中的资产转让不构成销售的情况，即原准则下的“售后回租构成融资租赁”的交易处理，本质上是抵押借款，根据本企业支付的款项和租赁公司代付款项计入在建工程成本，并将租赁公司代付的款项确认为长期应付款，而不是使用“使用权资产”和“租赁负债”科目。后续的提前还款适用金融工具准则，将提前还款金额与长期应付款届时账面价值之间的差额计入损益（投资收益）处理。